臺灣臺北地方法院民事判決　　　　　　100年度簡上字第214號
上　訴　人　黃于芬
訴訟代理人　黃枝益
被　上訴人　香港商三洋電子部品有限公司台灣分公司
法定代理人　鳥井伸一
訴訟代理人　蔡文彬律師
　　　　　　尤柏燊律師
上列當事人間請求返還押租金事件，上訴人對於中華民國100年3
月9日臺灣臺北地方法院新店簡易庭100年度店簡字第25號第一審
判決提起上訴，本院於民國100年6月29日辯論終結，判決如下：
    主  文
上訴駁回。
第二審訴訟費用由上訴人負擔。
    事實及理由
一、被上訴人起訴主張：兩造於民國96年5月間簽立房屋租賃契
    約(以下簡稱系爭租約)，上訴人以其所有，門牌號碼為台北
    市○○○路○段59巷45號7樓之10之房屋出租予被上訴人，雙
    方約定被上訴人應先支付上訴人押金即保證金新台幣（下同
    ）11萬4千元及按月給付租金3萬7千元，租賃期間自96年5月
    1日起至97年4月30日止，為期1年，被上訴人依約支付前揭
    保證金及按月支付約定之租金，嗣系爭租約期限屆滿，被上
    訴人公司為外商公司，因物品眾多，未能立即點交系爭房屋
    予上訴人，嗣依系爭租約第5條第2項之約定支付一個月租金
    之違約金予上訴人，並無續約之意思。是系爭租約之租期既
    已屆至，依該租約第2條之規定上訴人應返還其給付之前揭
    保證金，詎屢經催討，上訴人仍置之不理。為此，爰依租賃
    契約法律關係提起本件訴訟。並聲明：上訴人應給付被上訴
    人11萬4千元及自起訴狀繕本送達上訴人之翌日起至清償日
    止，按週年利率5%計算之利息。
二、上訴人則抗辯稱：被上訴人於系爭租約租期屆至後，仍將97
    年5月份租金匯入上訴人指定之帳戶，顯有繼續承租之意願
    ，依法自成立不定期租賃，兩造自97年5月成立不定期租賃
    後，被上訴人即未再依約匯入租金，積欠租金長達數月，上
    訴人赴現場查看，發現被上訴人逕自搬離，惟其既未表示終
    止租約，復未點交租賃物，又積欠相關大樓管理費、自來水
    費、電費、電話費等，經與保證金抵銷後，尚有不足，被上
    訴人之請求，自無理由等語資為答辯。並補陳被上訴人從未
    通知不再續租系爭房屋，亦未辦理房屋交還手續，是其自無
    返還系爭押金保證金之義務等語。
三、原審判命上訴人應給付被上訴人11萬4千元，及自99年9月15
    日起至清償日止，按年息5％計算之利息。上訴人就原審判
    決，聲明不服，提起上訴，並聲明：(一)原判決廢棄。(二)上開
    廢棄部分，被上訴人在第一審之訴及其假執行之聲請均駁回
    。被上訴人則答辯聲明：請求駁回上訴。
四、兩造不爭執之事實：
  (一)兩造於96年5月間簽訂系爭租約，上訴人以其所有坐落門牌
    號碼為台北市○○○路○段59巷45號7樓之10之房屋出租予被
    上訴人，雙方約定被上訴人應先支付上訴人押金即保證金11
    萬4千元，並按月給付租金3萬7千元，租賃期間自96年5月1
    日起至97年4月30日止，為期1年，被上訴人並以已依約支付
    保證金及按月支付前開租金。
  (二)被上訴人於租期屆滿後，曾於97年5月8日匯款3萬3300元至
    訴外人黃枝益臺北富邦商業銀行三重分行之帳戶（詳原審卷
    第14頁）。
五、得心證之理由：
    上訴人以被上訴人未辦理交還及結清費用手續，既系爭租約
    之租期屆滿後，因未依約交還房屋，即當成立不定期租賃或
    應給付相當租金之損害賠償金等情為上訴之理由，為被上訴
    人所否認，並以前詞抗辯之，本院審酌如下：
  (一)按當事人主張有利於己之事實者，就其事實有舉證之責任。
    但法律別有規定，或依其情形顯失公平者，不在此限，民事
    訴訟法第277條定有明文。次按按租賃期限屆滿後，承租人
    仍為租賃物之使用收益，而出租人不即表示反對之意思者，
    視為以不定期繼續契約，民法第451條定有明文。是以租賃
    於租期屆滿時，須有承租人請求繼續承租或仍為租賃物使用
    收益之事實，始得認租賃關係不因租期屆滿而消滅。本件上
    訴人主張兩造間成立不定期限租賃，自應舉證被上訴人曾請
    求繼續承租或仍為使用租賃物使用收益。
  (二)本件上訴人固以被上訴人於租期屆至後，仍將97年5月份租
    金匯入其指定之帳戶，顯有繼續承租之意願，依法自成立不
    定期租賃云云，然為被上訴人所否認，並以前詞抗辯之。首
    按系爭租賃契約第5條第2項約定：本契約期滿，乙方（即被
    上訴人）若果未能即刻交屋時，必須支付一個月份租金作為
    違約金給甲方（即上訴人）等語，是被上訴人抗辯系爭租賃
    契約租期屆滿後，因被上訴人係外商公司，相關物品眾多，
    未能即刻點交房屋予上訴人，其遂依前揭違約金之規定，給
    付一個月份之違約金予上訴人，以作為上訴人租金損失之賠
    償之事實，核與兩造系爭租約之約定相符，是被上訴人此部
    分抗辯，應屬可採；且益徵被上訴人誠實履行給付上訴人一
    個月份租金之違約金義務，自無可議之處。再查，依前揭說
    明視為以不定期繼續契約，係以須有承租人請求繼續承租或
    仍為租賃物使用收益之事實為其要件，非以租金之交付為要
    件，已如前述，是上訴人逕以被上訴人交付相當一個月租金
    即遽認兩造成立不定期租賃契約，洵無足採。又上訴人確未
    有系爭租賃物之使用收益之事實，業據原審證人即受上訴人
    委託出租本件系爭房屋之張行健到庭結證稱：租約屆滿前原
    告通知伊，因原居承租處之人即將被調回日本去，原出租人
    是黃于芬小姐，但都由他父親黃枝益處理，後來伊通知出租
    人黃枝益，因黃枝益經常不在家，留言給家中傭人，後來黃
    枝益有來電告知伊，要辦理解約的事情，原來是被上訴人公
    司租來給相川先生住的，後來相川先生要回日本，伊有告訴
    解約後把保證金退還給房客，到期後有無使用伊不清楚，後
    來房客回國，被上訴人公司通知伊，伊再通知黃枝益，說要
    把房子還給出租人，出租人尚希望伊再幫忙介紹房客等語（
    原審卷第23業以下參照），足見被上訴人並未為系爭租賃物
    使用收益之事實，是依前揭說明，兩造對於系爭租賃物自無
    成立不定期租賃契約之合意一節，自堪認定。況查，果兩造
    間成立不定期租賃契約，則上訴人何以未曾催討租金、水電
    費等費用；復又未通知被上訴人終止不定期限租賃即於97年
    9月1日將系爭房屋另行出租予訴外人李霈儕（詳本院卷第17
    頁以下），上訴人之此部分主張主張顯有矛盾，諉無可採。
    至上訴人主張系爭房屋為完成點交程序云云，然被上訴人如
    未返還系爭房屋，上訴人如何能逕行將其另行出租？此足見
    上訴人此部分主張亦不足採。
  (三)另系爭租約既因租期於97年4月30日屆期消滅，是系爭房屋
    97年5月至9月間之管理費、水費、電費、電話費及瓦斯費等
    ，自無由被上訴人負擔甚明，上訴人另以系爭房屋保證金與
    前揭費用抵銷云云，依法無據。準此，上訴人主張兩造對於
    系爭房屋原租期屆至後，另成立不定期租賃之法律關係云云
    ，均無足採，已如前述，是兩造間定期租賃契約因租期屆至
    而消滅之事實，已堪認定。
六、綜上所述，兩造系爭租約既已租期屆至，被上訴人依該租約
    第2條之約定，請求上訴人給付11萬4千元，及自99年9月15
    日起至清償日止，按年息5％計算之利息部分，為有理由，
    應予准許。原審判命上訴人如數給付，並准予假執行之聲請
    ，核無違誤，上訴意旨指摘原判決此部分不當，求予廢棄改
    判如其上訴聲明所示，為無理由，應駁回上訴。
七、本件事證已臻明確，兩造其餘攻防方法及所提證據，業經審
    酌，核與本件判決結果無影響，爰不逐一論述，併此敘明。
八、據上論結，本件上訴為無理由。依民事訴訟法第436條之1第
    3項、第449條第1項、第78條，判決如主文。
中    華    民    國    100    年    7    月    13    日
                  民事第五庭   審判長法  官  薛中興
                                     法  官  歐陽漢菁
                                     法  官  洪純莉
以上正本係照原本作成。
本判決不得上訴。
中    華    民    國   100    年    7     月    13    日
                                     書記官  邱美嫆